【裁判字號】    95,訴,197
【裁判日期】    950125
【裁判案由】    偽造文書等
【裁判全文】
臺灣臺中地方法院刑事判決               95年度訴字第197號
公  訴  人  臺灣臺中地方法院檢察署檢察官
被      告  乙○○
                    號
                    另案在臺灣臺中監獄臺中分監執行中
上列被告因偽造文書案件，經檢察官提起公訴（九十四年度偵字
第一六三一○號），經本院合議庭裁定由受命法官獨任進行簡式
審判程序，本院判決如下：
    主    文
乙○○犯竊盜罪，處有期徒刑肆月，如易科罰金，以參佰元折算
壹日，扣案鑰匙貳支沒收。又犯行使偽造私文書罪，處有期徒刑
肆月，如易科罰金，以參佰元折算壹日，如附表所示偽造之「丙
○○」簽名、指印，均沒收。應執行有期徒刑柒月，如易科罰金
，以參佰元折算壹日，扣案鑰匙貳支、如附表所示偽造之「丙○
○」簽名、指印，均沒收。
    犯罪事實及理由
一、犯罪事實
（一）乙○○意圖為自己不法之所有，於民國九十四年九月十四
      日（起訴書誤載為十日）九時許，在臺中市北屯區○○○
      路「全聯福利社」前，以其所有之鑰匙二支，竊取甲○○
      所有之車號PWE-259號重型機車一部（價值約新臺幣一萬
      四千元）得手，嗣於同年十月九日晚間，經警查緝贓車而
      循線查獲。
（二）乙○○前揭為警查獲後，詎其因另案通緝為隱瞞其身分，
      竟基於偽造署押及行使偽造私文書之犯意，於臺中市警察
      局第五分局四平派出所接受偵訊時，冒用「丙○○」名義
      ，自九十四年十月九日二十一時許起，接續在如附表所示
      之文件上，偽簽「丙○○」之簽名及捺指印，並接續將前
      開如附表五至七所示之逮捕通知書及權利告知書，交予承
      辦之警員而行使，用以表示收受各該私文書，足以生損害
      於「丙○○」及警察機關文書製作及偵查犯罪之正確性。
二、前揭犯罪事實，業據被告乙○○坦承不諱，核與證人甲○○
    於警詢中證述之情節相符，並有車輛失竊查詢作業資料報表
    一份及如附表所示之文書在卷可稽，復有鑰匙二支扣案足佐
    ，足見被告之自白與事實相符，本案事證明確，被告犯行堪
    以認定。
三、按刑法上之「署押」，乃指於紙張或物體上簽署之姓名或其
    他符號，以表示其承認所簽署文書之效力，與印文有同一效
    力，而以捺指印以代替簽名者，偽造之指印亦屬偽造署押。
    次按刑法上之偽造署押罪，係指單純偽造簽名、畫押而言，
    若在制式之書類上偽造他人簽名，已為一定意思表示，具有
    申請書或收據等類性質者，則係犯偽造文書罪，本案被告在
    附表編號五、六、七之權利告知書、逮捕通知書之被告知人
    欄、收受人簽章欄上偽造「丙○○」署押，依其內容分別足
    以表示其係偽以「丙○○」名義，出具證明被冒名人已經收
    受權利告知書、逮捕通知書，已為警察機關依法逕行逮捕及
    被告知罪名及必須接受偵訊，並可以行使緘默、選任辯護人
    及請求調查有利證據等權利之意，自屬刑法第二百十條所稱
    之私文書，雖該私文書係警察事先印製，然此不過為便利之
    措施，被告明知其內容，自可決定是否簽署，既仍執意冒名
    應訊而在其上偽造署押，該事先印就之內容即為被告採為自
    己之一定意思表示而為私文書，此與事先在印妥內容之收據
    上偽簽他人姓名之情形，無分軒輊，自屬刑法第二百十條所
    稱之私文書。至被告在其餘附表一至四、八至十所示之文件
    上之簽名、捺指印，性質上僅屬居於受通知者之地位而為簽
    署，係單純以印文、署押之方式表現承認某項事實，而非與
    其所表現之物體相結合，而具有一定文書性，故本身尚不能
    表示係有製作何種文書之意思，與前述收受情形尚非相同，
    自難認應成立刑法第二百十條之偽造私文書罪，而僅能論以
    同法第二百十七條之偽造署押罪。
四、核被告就犯罪事實欄（一）所為，係犯刑法第三百二十條第
    一項之竊盜罪，就犯罪事實欄（二）在附表編號五、六、七
    所示之權利告知書、逮捕通知書上偽造「丙○○」署押並持
    以行使部分，均係犯刑法第二百十六條、第二百十條之行使
    偽造私文書罪；就偽簽「丙○○」姓名及捺指印於附表一至
    四、八至十所示其餘文件之行為，係犯刑法第二百十七條之
    偽造署押罪。被告在權利告知書、逮捕通知書上偽造署押之
    行為，為偽造私文書之部分行為；偽造私文書後復持以行使
    ，其偽造之低度行為，為行使之高度行為所吸收，均不另論
    罪。又被告遭警查獲後，先後偽以「丙○○」名義，偽簽署
    押於如附表編號一至四、八至十所示文件上；及偽以「丙○
    ○」名義，先後偽造權利告知書、逮捕通知書，再交予警員
    持以行使，顯係利用同一冒名應訊之機會，在同一時段分別
    基於偽造署押及行使偽造私文書之犯意下，所為之接續數行
    為，各僅侵害一個法益，各僅應論以單純一罪。被告所犯上
    開行使偽造私文書、偽造署押二罪間，客觀上有方法結果之
    牽連關係，行為人主觀上亦有使之牽連之犯意，為牽連犯，
    依刑法第五十五條之規定，應從較重之行使偽造私文書罪論
    處。被告所犯竊盜罪與行使偽造私文書罪，犯意各別，觸犯
    不同罪名，應予分論併罰。爰審酌被告犯罪之動機、目的、
    手段尚稱平和，冒用他人名義應訊，將有使他人莫名遭受刑
    事訴追之可能，對遭冒名者之危害甚深，惟其犯罪後已坦承
    犯行，所竊取之機車已由被害人領回，態度尚稱良好等一切
    情狀，量處如主文所示之刑，並諭知易科罰金之折算標準及
    定其應執行之刑，以示懲儆。扣案鑰匙二支係被告所有供犯
    竊盜罪所用之物，應依刑法第三十八條第一項第二款規定沒
    收，又如附表所示偽造「丙○○」名義之署押及指印，不問
    屬於犯人與否，均應依刑法第二百十九條規定諭知沒收。
五、公訴意旨另以被告就如附表一至四、八至十部分亦涉犯行使
    偽造私文書罪嫌，惟查被告此部分應係犯偽造署押罪已如前
    述，是原應就此為無罪之諭知，惟公訴意旨認此部分與前揭
    有罪部分，有牽連犯、吸收犯之裁判上、實質上一罪關係，
    爰不另為無罪之諭知。
據上論斷，應依刑事訴訟法第二百七十三條之一第一項、第二百
九十九條第一項前段，刑法第三百二十條第一項、第二百十六條
、第二百十條、第二百十七條、第二百十九條、第五十五條、第
五十一條第五款、第四十一條第一項前段及第二項、第三十八條
第一項第二款，罰金罰鍰提高標準條例第一條前段、第二條，判
決如主文。
中    華    民    國    95    年    1     月    25    日
                  刑事第二庭    法  官  郭書豪
上正本證明與原本無異。
如不服本判決，應於送達後十日內向本院提出上訴狀（須附繕
本），上訴於臺灣高等法院臺中分院。
中    華    民    國    95    年    1     月    25    日
                                書記官  陳美虹
附表:
┌──┬──────────────────┬───────────┐
│編號│             文件名稱               │ 偽造簽名、指印之數量 │
├──┼──────────────────┼───────────┤
│ 1  │臺中市警察局第五分局扣押筆錄        │丙○○簽名、指印各二枚│
│    │時間:94 年10月9日21時30分至40分     │                      │
│    │                                    │                      │
├──┼──────────────────┼───────────┤
│ 2  │臺中市警察局第五分局四平派出所扣押物│丙○○簽名、指印各一枚│
│    │品目錄表                            │                      │
├──┼──────────────────┼───────────┤
│ 3  │扣押物品相片即機車鑰匙二支影印文件  │丙○○簽名、指印各一枚│
├──┼──────────────────┼───────────┤
│ 4  │臺中市警察局第五分局四平派出所偵訊（│丙○○簽名三枚、指印六│                      │
│    │調查）第一次筆錄                    │枚                    │
│    │時間:94 年10月9日21時45分至22時50分 │                      │
├──┼──────────────────┼───────────┤
│ 5  │權利告知書                          │丙○○簽名、指印各一枚│
│    │時間:94 年10月9日21時40分           │                      │
├──┼──────────────────┼───────────┤
│ 6  │臺中市警察局第五分局逕行逮捕通知（本│丙○○簽名、指印各一枚│
│    │人）書                              │                      │
│    │時間:94 年10月9日                   │                      │
├──┼──────────────────┼───────────┤
│ 7  │臺中市警察局第五分局逕行逮捕通知（家│丙○○簽名、指印各一枚│
│    │屬）書                              │                      │
│    │時間:94 年10月9日                   │                      │
├──┼──────────────────┼───────────┤
│ 8  │口卡片                              │丙○○簽名、指印各一枚│
├──┼──────────────────┼───────────┤
│ 9  │被告照片                            │丙○○簽名、指印各一枚│
├──┼──────────────────┼───────────┤
│ 10 │查獲之機車相片                      │丙○○簽名、指印各一枚│
└──┴──────────────────┴───────────┘


司法院資訊處製作；財團法人民間司法改革基金會備份。
